臺灣高等法院臺南分院刑事裁定　　　　　　　九十一年度聲再字第一六二號　 Ｃ
　　　再審聲請人
　　　即受判決人　甲　○　○
右列聲請人因妨害自由案件，對於本院九十年度上易字第一二一九號中華民國九十年
十月九日確定判決（臺灣臺南地方法院八十九年易字一六三二號、臺灣臺南地方法院
檢察署八十九年度偵字第三九九六號），聲請再審，本院裁定如左：
      主      文
再審之聲請駁回。
      理      由
一、再審聲請意旨略以：
（一）聲請人主張之新證據如下附件均為告訴人於民事庭自行書列呈庭，其真實性殆
      無疑義：六健公司刊登廣告費用代辦結匯支票／本票明細表（附件一），廣告
      正式發行時間為一九九九年三月份（證明六健公司有可能經廣告而取得客戶資
      料之最早時間必為一九九九年四月份以後）、國際快遞郵寄發票提單，日期均
      早於六健公司刊登廣告時間即一九九九年三月份之前、郵局國際快捷服務購票
      證明，郵戳日期均早於六健公司刊登廣告時間即一九九九年三月份之前（附件
      二，二者證明系爭客戶資料絕無可能是六健公司刊登廣告取得，而是聲請人任
      職六健公司之初，即提供六健公司經營，故此客戶資料之原始所有權確屬聲請
      人所有）、六健公司自行書列呈庭之國際電話費用明細表（附件七，證明六健
      公司於刊登廣告前聲請人任職之一開始，即大量與國外客戶聯絡，益徵系爭客
      戶資料確是聲請人任職之初即提供予六健公司經營）、六健公司購買電腦設備
      發票日期（附件三，證明六健公司至八十八年十月份才自行購買電腦設備，在
      此之前確實使用聲請人所有之二部電腦，故儲存在該電腦硬碟內之客戶資料檔
      案及衍生之複製ＭＯ片，列印出之紙張文件等亦因聲請人取回上開借予六健公
      司使用之二部電腦而合法持有，同理，扣案之二封電子郵件，亦因聲請人所有
      之電腦中架設有六健公司之電子郵件信箱而自動接收而持有）、客戶致聲請人
      電文中英版本（附件四，證明客戶於聲請人離職後，致電文予聲請人，授權聲
      請人協調與六健公司之間佣金支付糾紛，足證聲請人確實於離職後被授權處理
      客戶後續問題）、聲請人離職後回覆客戶電文中英文版本（附件五，證明聲請
      人拒絕承接國外客戶自六健公司轉下予聲請人新任職溢勝公司之訂單，足證聲
      請人欠缺意圖為自己或他人不法所有之意圖）、中央健保局九十年五月七日函
      及附件（附件六，證明六健公司確於八十九年二月三日以聲請人離職為原因而
      申報退保前，即知聲請人即將離職）、聲請人勞工保險卡（附件八，證明聲請
      人曾於告訴人之舊公司廣協精業股份有公司任職近五年，足證聲請人確係與六
      健公司合作開發國外市場）等。
（二）八十七年十一月二十二日聲請人任職六健公司，並提供第一部電腦設備含主機
      硬碟，內建現成客戶資料、電腦螢幕、鍵盤、滑鼠及ＣＤ光碟片、ＭＯ片等儲
      存工具供六健公司使用，此電腦系統中之微軟ＯＵＴ  ＬＯＯＫ電子郵件通訊
      作業系統與聲請人家中電腦同步架設，以便利二地作業，告訴人郭勝華於第一
      審及第二審庭訊時均承認此一事實，其辯稱不知情，或被強迫使用電腦，顯不
      合理。嗣後至八十八年六月間因前述電腦老舊，聲請人購買第二部電腦供六健
      公司使用，而徵得六健公司同意後，將第一部電腦搬回台南家中，董事長告知
      舊電腦中的硬碟資料不必殺檔，直到八十八年十月份六健公司方才自行購買電
      腦設備，聲請人方將第二部電腦搬回台南家裡，六健公司所屬電腦工程師進行
      安裝及將聲請人所有第二部電腦中的硬碟資料完整複製歸還六健公司之新購電
      腦，有證人飛峻多媒體有限公司負責人及工程師可證。
（三）告訴人公司與廣告商之合約生效日期為一九九九年二月二十日發行時間為一九
      九九年三月份，但真正完成超連結國外買家利用各搜索引擎檢索該廣告網頁之
      時間是同年四月份，聲請調取六健公司在中華電信公司八十七年十二月、八十
      八年一月至三月之國際電話帳單或通聯紀錄。足證告訴人所稱該客戶資料為其
      刊登廣告而取得一詞，純屬虛假。微軟公司出品之ＯＵＴ  ＬＯＯＫ電子信箱
      作業系統中之自動接收功能，乃眾所皆知事實，扣案之二封電子信件，亦同因
      聲請人搬回電腦而持有架設於聲請人所有電腦內之六健公司電子信箱而被迫自
      動接收而為聲請人所持有，聲請人無主觀上意圖為自己或第三人不法所有，否
      則六健公司自可變更其信箱之使用者密碼件之功能，六健公司董事長於聲請人
      離職後大量傳真文件與聲請人，足見六健公司確有概括授權聲請人使用六健公
      司電子郵件信箱，以處理客戶後續問題，原確定判決僅以聲請人持有六健公司
      電子郵件，遽為不利聲請人之認定，係違背法令。
（四）六健公司於聲請人離職後之二月十日、十一日、十四日、十五日、十八日（最
      後一次傳真予聲請人是二月二十八日）大量傳真文件予聲請人，又客戶致電文
      予聲請人授權聲請人協助客戶與六健公司之間佣金支付糾紛，聲請人提出大量
      與客戶往來之原始文件，益徵六健公司於聲請人離職後確有概括授權聲請人處
      理後續客戶糾紛之事宜，告訴人六健公司亦提出中文翻譯供參閱等情，已難認
      聲請人有侵占行為，且聲請人離職後雖在溢勝公司上班，但明確拒絕接受原在
      六健公司往來客戶的採購訂單，益徵聲請人欠缺主觀上意圖為自己或第三人不
      法所有。又六健公司董事長聲請人離職當日若發現失竊物品，為何不立即報案
      察查事詳，反而大量傳真文件予聲請人達數百張，時間長達一個月以上。原確
      定判決認定聲請人將其於八十九年一月二十九日離開告訴人公司前持有ATILHO
      外國公司於同年一月二十六日給告訴人公司之電子郵件帶走，至於如何帶走？
      證據何在均未詳述理由
（五）原確定判決，未將上訴理由書送達聲請人，即逕行審理，違背刑事訴訟法第三
      百五十條第二項之規定。又徐香滿為六健公司之法人代表，卻以證人身分出庭
      ，其合法性令人質疑，原審未依法對第一審上訴部分詳盡調查，有違訴訟程序
      。駁回聲請人聲請重傳證人徐香滿，違背同法第一百七十三條第一、二項規定
      審判長每調查一證據畢，應詢問被告對證據之意見，及應告以得提出有利證據
      。扣押聲請人所有筆記本，竟未依法書列於扣案物品清單，法院亦未審酌此一
      證據來源之合法性，完備性及其真偽，逕為不利於聲請人之認定，自違證據法
      則。
（六）聲請人於離職當日即繳回使用之公務車，請調查該部公務車於八十九年一月二
      十九日前後一年之油料費及高速公路過路費之會計師核銷憑證即知，聲請人於
      離職後，六健公司即時於八十九年一月三十一日寄出聲請人之退保申請書，次
      二日即八十九年二月三日前即向中央健保局以離職為原因完成退保手續，又離
      職當日由董事長親自載聲請人離開公司，衡諸常理及經驗法則，六健公司豈有
      不知情。原確定判決誤採證人徐香滿之證詞而認定聲請人私自離職，進而推論
      帶走六健公司所有扣案物品，至如何帶走，何時帶走等理由均未詳載；又私自
      離職與帶走物品之間並無絕對行為因果關係存在，違背同法第三百七十九條第
      十項規定應於審判期日調查之證據而未調查者，其判決當然違背法令。又原審
      記載證人徐香滿之證稱他叫我們傳給他處理，我們信以為真就一直傳給他，其
      後又載稱係聲請人帶走六健公司所有扣案物品無訛。相互矛盾，違背同法第三
      百七十九條第十四項規定。六健公司於聲請人離職後五十天才報警處理，殊有
      疑義。
（七）聲請人遺漏繳回鑰匙是公司的第二道門鋁門的小鑰匙，並非告訴人所稱大門鑰
      匙，聲請人漏將其中一把鑰匙繳還，竟認聲請人沒有辦交接而忽略已將其他重
      要物品例大門鑰匙、公務車及鑰匙全數繳回公司。而交接時間誤差，以事隔二
      年，記憶誤差是一般常理所能認可接受的範圍。又聲請人所稱與一位小姐交接
      並非指伏玉珍，而是八十九年一月之某日應徵來人員，惟該員上班一天半就不
      做了，告訴人確實於八十八年十二月及八十九年一月份連續於自由時報、中國
      時報、聯合報中部版刊登徵人啟事，找人交接，為告訴人所承認，原審未盡詳
      查之責，斷章取義，判決當然違背法令。另扣案之世貿資料一百張事實上並非
      全部來自世貿中心付費性之商情資訊服務，另有來自聲請人平日收集自國外各
      網站下載的商情資料及自世貿中心網站ＣＥＴＲＡ＠ＯＲＧ．ＣＯＭ中的貿易
      機會目錄中檢索而來，原審未出示予聲請人辨識何版本資料訊問聲請人，聲請
      人以直接記憶以平常最常取得商情資料的管道即上網下載方式取得資料做為庭
      訊回答，並非虛假。又六健公司之客戶資料絕大部分為聲請人任職前之舊客戶
      ，聲請人家中的電腦本就儲存有原始檔案所搜索到的客戶資料及ＭＯ片等物品
      為聲請人合法持有。
（八）原確定判決論聲請人早已欲另謀前往溢勝公司任職，而計劃性棄職，但聲請人
      所有之筆記本上，為個人所有，刑事人員竟應告訴人私下疏通將該筆記本逕行
      交付告訴人，且未列入扣案證物清單，自有未合，該筆記本同時記載五、六家
      當時欲前往應徵之公司，均分屬不同行業，並非預設溢勝公司為唯一應徵新職
      對象。又聲請人所有之筆記本遭違法搜索扣押。
（九）綜上所述，爰依刑事訴訟法第四百二十條第一項第六款、第四百二十一條之規
      定得為受判決人之利益提起再審云云。
二、經查：
（一）按不得上訴於第三審法院之案件，除前條規定外，其經第二審確定之有罪判決
      ，如就足生影響於判決之重要證據漏未審酌者，亦得為受判決人之利益，聲請
      再審，刑事訴訟法第四百二十一條定有明文。而依第四百二十一條規定，因重
      要證據漏未審酌而聲請再審者，應於送達判決後二十日內為之；再法院認為聲
      請再審之程序違背規定者，應以裁定駁回之，分別為同法第四百二十四條、第
      四百三十三條所明定。查：聲請意旨所指之六健公司刊登廣告費用代辦結匯支
      票＼本票明細表（附件一，見臺灣臺南地方法院八十九年度易字第一六三二號
      卷五八頁）、客戶致聲請人電文中英版本（附件四，見臺灣臺南地方法院檢察
      署八十八年度偵字第三九九六號卷七四、七五頁）、聲請人離職後回覆客戶電
      文中英文版本（附件五，見上開易字卷五十頁）、中央健保局九十年五月七日
      函及附件（附件六，見上開易字卷二七一、二七二頁）、聲請人之勞工保險卡
      （附件八，見臺灣臺南地方法院檢察署八十九年度聲字第五四一號卷十二頁）
      等情，均屬原確定判決案卷內所存證物資料（參看調取之案卷），而本件本院
      九十年度上易字第一二一九號聲請人侵占案件，經於九十年十月九日判決後，
      刑事判決已於九十年十月二十四日送達聲請人收受，有調取之該刑事案卷送達
      證書在卷可稽（本院九十年度上易字第一二一九號卷八十頁），乃聲請人竟遲
      至九十一年八月五日始提出本件再審之聲請，有本院之收文戳可憑，其顯已逾
      前揭收受送達之判決後二十日內應提出聲請再審之規定，難認合法。
（二）次按有罪之判決確定後，因發現確實之新證據，固得依刑事訴訟法第四百二十
      條第一項第六款為受判決人之利益聲請再審。惟所謂「發現確實新證據」，必
      該證據係於判決確定前因未經發現不及調查斟酌，至其後始行發現者而言。倘
      其證據成立在判決確定後或於判決確定前為聲請人所明知，即非所謂發現之新
      證據，用以聲請再審，自非法之所許。又所謂確實之新證據，固非以絕對不須
      經過調查程序為條件，然必須可認為確實足以動搖原確定判決，而為受判決人
      有利之判決者為限，若提出之證據，不足以推翻原確定判決所憑之證據者，即
      非該條款所謂確實之新證據。再審係就確定判決事實錯誤而設之救濟方法，與
      非常上訴旨在糾正法律上之錯誤不同。故如確定判決違背法令，雖可依非常上
      訴之方法謀求救濟，要不能據為聲請再審之理由。又刑事訴訟法第四百二十條
      第一項第六款所謂發見新證據，係指該項證據事實審法院於判決前因未發見不
      及調查審酌，至其後始行發見者而言。若判決前已經當事人提出，或聲請調查
      之證據，經原法院捨棄不採者，即非該條款所謂發見之新證據，自不得據為聲
      請再審之理由。（最高法院八十四年度台抗字第一四五號裁定、五十年台抗字
      第一○四號判例、五十六年度台抗字第四四號裁定意旨參看）。
（三）聲請人所主張之新證據六健公司購買電腦設備發票日期（附件三）云云。惟按
      電腦係屬硬體設備，縱認係屬聲請人所有或請人安裝，然該電腦既係交由告訴
      人所使用，則其內所儲存之相關資料，非屬硬體設備之一部分，即不能以告訴
      人何時購買電腦，遽以推認存於電腦之相關資料即為聲請人所有；聲請人聲請
      訊問證人飛峻多媒體有限公司負責人及工程師，僅能證明告訴人何時購買電腦
      安裝，及聲請人取回借予六健公司電腦，並不能證明聲請人於離職後告訴人仍
      同意聲請人使用告訴人公司之電子信箱作業，及電腦內告訴人公司所有之相關
      資料；聲請人另主張之新證據國際快遞郵寄發票提單、郵局國際快捷服務購票
      證明（附件二）、六健公司自行書列呈庭之國際電話費用明細表（附件七），
      充其量僅能證明寄發提單日期及快捷購票日期，亦不足以證明客戶資料即為聲
      請人所有；前述證據資均不足以推翻原確定判決所憑之證據者，即非該條款所
      謂確實之新證據。
（四）聲請人另主張扣案之世貿資料一百張事實上並非全部來自世貿中心付費性之商
      情資訊服務，另有來自聲請人平日收集自國外各網站下載的商情資料及自世貿
      中心網站ＣＥＴＲＡ＠ＯＲＧ．ＣＯＭ中的貿易機會目錄中檢索而來，原審未
      出示予聲請人辨識何版本資料訊問聲請人，聲請人以直接記憶以平常最常取得
      商情資料的管道即上網下載方式取得資料做為庭訊回答，並非虛假云云。惟原
      判決已認定「扣案世貿資料一百張，係屬財團法人臺中世界貿易中心付費性之
      商情資訊服務，無法自電腦中下載，有財團法人臺中世界貿易中心九十年三月
      十二日（九十）財中貿字第○○三九號函在卷可考，被告嗣辯稱：上開世貿資
      料係其至世貿中心所取及自電腦下載云云，顯非實情，無足採信。」（參看確
      定判決第四、五頁），並非未敘述理由。至扣案之世貿資料一百張是否全部來
      自世貿中心付費性之商情資訊服務，抑或有來自聲請人平日收集自國外各網站
      下載的商情資料及自世貿中心網站ＣＥＴＲＡ＠ＯＲＧ．ＣＯＭ中的貿易機會
      目錄中檢索而來，然該證據成立在判決確定前，且為聲請人所明知，亦非所謂
      發現之新證據。
（五）聲請人主張：原確定判決認定聲請人將其於八十九年一月二十九日離開告訴人
      公司前持有ATILHO外國公司於同年一月二十六日給告訴人公司之電子郵件帶走
      ，至於如何帶走？證據何在均未詳述理由云云。惟查原判決已敘明「被告將其
      於八十九年一月二十九日離開告訴人公司前持有ATILHO外國公司於同年一月二
      十六日給告訴人公司之電子郵件帶走，而於任職溢勝公司後即以溢勝公司名義
      接洽業務，此有ATILHO外國公司致EYSANFAB（溢勝公司之英文名稱）之電子郵
      件及被告在該郵件上以中文加註「3／26下午3:35分到高雄」、「訂台南的飯
      店」、「接機」、「工作日3／27、3／28日」、「3／29下午4:35離境」等字
      在卷足稽，又此情亦據該ATILHO外國公司致告訴人公司之電子郵件敘及，有該
      電子郵件在卷足稽卷足（參看原判決第六頁、第七頁），並非未敘述理由。
（六）證人徐香滿為六健公司之代表人，然非不得為證人（最高法院八十六年度台上
      字第三四四六號、七十六年度台上字第四三五○號判決意旨參看），其以證人
      身分出庭，尚難謂有何不合。另聲請人聲請調查該部公務車於八十九年一月二
      十九日前後一年之油料費及高速公路過路費之會計師核銷憑證，以證明聲請人
      於離職當日即繳回使用之公務車，然該項油料及過路費僅能證明車輛使用情形
      ，而繳回車鑰之原因甚夥，不足以證明聲請人確係於該時離職。聲請人聲請調
      取中華電信公司六健公司八十七年十二月、八十八年一月至三月之國際電話帳
      單或通聯紀錄，僅能證明六健公司之通話情形，不足證明客戶資料誰屬。又聲
      請人僅泛言告訴人確實於八十八年十二月及八十九年一月份連續於自由時報、
      中國時報、聯合報中部版刊登徵人啟事，找人交接，而未提出具體事證，均非
      所謂之新證據。
（七）聲請意旨所指其餘部分各情，或係對原確定判決再度提出辯解，或係就原確定
      判決對證據之取捨，證據能力之認定等職權上之適法行使，再漫予指摘未詳予
      審酌有利於聲請人之證據為不當，然並未提出任何新證據或有所謂重要證據漏
      未審酌之情形，揆諸首開法條意旨所示，聲請意旨所陳各節，均核與上揭之再
      審原因要件不符。
三、綜右所述，聲請意旨所陳各節，均核與上揭再審原因要件不符，其據以為本件再
    審之聲請，尚難認為有理由，或為不合法，至聲請人所謂判決確認後，發見該案
    件之審判係違背法令，依刑事訴訟法第四百四十一條之規定，得提起非常上訴，
    又同法第三百七十九條第十項規定應於審判期日調查之證據而未予調查者及第十
    四項規定判決不載理由或所載理由矛盾者，其判決當然違背法令，均屬非常上訴
    之範疇，而非聲請再審之法定事由，聲請人併以此為理由，提起再審，亦非有據
    ，均應予駁回。
據上論斷，應依刑事訴訟法第四百三十三條、第四百三十四條第一項，裁定如主文。
中    華    民    國      九十一      年      十        月    卅一      日
                                  臺灣高等法院臺南分院刑事第六庭
                                      審判長法官  楊    明    章
                                            法官  顏    基    典
                                            法官  高    明    發
右正本證明與原本無異。
不得抗告。
                                      法院書記官  李    梅    菊
中    華    民    國      九十一      年      十一      月    六        日
